臺灣士林地方法院民事簡易判決
111年度湖簡字第517號
原      告  李昊勳  
訴訟代理人  陳以沛  
被      告  陳軍宇  
上列當事人間請求侵權行為損害賠償（交通事件）事件，經本院
刑事庭裁定（110年度交附民字第47號）移送前來，本院於民國1
11年8月16日言詞辯論終結，判決如下：
    主  文
被告應給付原告新臺幣254,333元，及自110年4月23日起至清償
日止，按週年利率5%計算之利息。
原告其餘之訴駁回。
訴訟費用新臺幣1,000元，其中新臺幣430元由被告負擔，餘由原
告負擔。
本判決原告勝訴部分得假執行。
原告其餘假執行之聲請駁回。
    事實及理由
壹、程序部分：
    按簡易訴訟訴狀送達後，原告不得將原訴變更或追加他訴。
    但擴張或減縮應受判決事項之聲明者者，不在此限，民事訴
    訟法第436條第2項、第255條第1項第3款有明文。原告起訴
    原聲明為：（一）被告應給付原告新臺幣（下同）1,089,52
    8元，及自起訴狀繕本送達翌日起至清償日止，按週年利率6
    %計算之利息。（二）願供擔保，請准宣告假執行。後於審
    理中變更為（見本院卷第99頁）：（一）被告應給付原告1,
    089,949元，及自起訴狀繕本送達翌日起至清償日止，按週
    年利率6%計算之利息。（二）願供擔保，請准宣告假執行。
    核原告聲明之變更係擴張應受判決事項聲明，合於前開法條
    規定，應予准許。
貳、實體部分：
一、原告主張：被告於民國109年6月17日21時55分許，駕駛車牌
    號碼000-00號營業小客車（下稱肇事車輛），沿臺北市內湖
    區成功路4段第2車道（中間車道）由東往西方向行駛，行經
    該路段32號前時，本應注意汽車除遇突發狀況必須減速外，
    不得任意驟然減速、煞車或於車道中暫停，前車如須減速暫
    停，駕駛人應預先顯示燈光或手勢告知後車，而依當時情形
    ，並無不能注意之情事，竟疏未注意及此，於向右偏行時，
    見右側道路旁有車輛擬向左切起駛，遂驟然煞停在第2車道
    及第3車道中間，適原告騎乘車牌號碼000-0000號普通重型
    機車（下稱系爭機車）沿同路段同向同車道行駛在肇事車輛
    左後方，見狀煞避不及，致系爭機車前車頭撞及肇事車輛左
    後車尾，原告因而人車倒地，並受有右側髖關節脫臼併髖臼
    骨折及股骨頭骨折之傷害，原告已支出如附表所示之醫療費
    用、看護費用，原告住院及休養期間受有如附表所示之工作
    薪資損失。後續有更換人工髖關節必要，其費用如附表所示
    。另系爭機車及原告所有之安全帽亦受損害，金額如附表所
    示。再原告支出鑑定費用3,000元。以上總金額為913,544元
    ，扣除強制險已理賠70,760元後，為842,784元，再依兩造
    肇事責任比例分攤，被告應負7成責任，為589,949元。又原
    告因本件事故受傷，身心受創，得請求被告賠償慰撫金50萬
    元，以上合計1,089,949元。爰依侵權行為法律關係提本件
    訴訟等語。並聲明：（一）被告應給付原告1,089,949元及
    自起訴狀繕本送達翌日起至清償日止，按週年利率6%計算之
    利息。（二）願供擔保，請准宣告假執行。
二、被告則以：否認有過失。就原告請求醫療費用，有單據的部
    分不爭執。看護費用、車資、藥品、基隆看診、工作損失部
    分均無意見。後續醫療費用是否有必要，係未知的，此部分
    爭執。另系爭機車之修復未有單據，安全帽一定是舊的，此
    部分均爭執之。鑑定費用及慰撫金亦爭執之等語，以資抗辯
    。並聲明：原告之訴駁回。
三、本院之判斷：
（一）按因故意或過失，不法侵害他人之權利者，負損害賠償責
      任。民法第184條第1項前段定有明文。原告主張被告於前
      揭時、地，因駕駛肇事車輛，驟然煞停在第2車道及第3車
      道中間之過失，二車發生碰撞，原告受有前述傷勢，系爭
      機車及安全帽亦受損等語。依刑事庭勘驗現場監視器影像
      之勘驗筆錄及所擷取畫面（見本院110年度交易字第61號
      卷<下稱刑事卷>第26頁至28頁、第36頁至40頁），結果略
      為（畫面顯示時期109年6月17日）21時47分5秒時，畫面
      中有1名女子（下稱甲女）站在路旁1部白色自小客車（下
      稱B車）後方高舉右手。21時47分9秒，肇事車輛自畫面左
      下方進入監視器畫面範圍。21時47分10秒，甲女持續舉著
      手，肇事車輛煞車燈亮起，接著肇事車輛右轉燈亮起，行
      向略往右邊外側車道靠，B車車頭則朝內側車道方向剛起
      步。21時47分11秒，在肇事車輛後方車道上有二部機車，
      為系爭機車及另一部機車（下稱D車），系爭機車與肇事
      車輛距離較近，在肇事車輛左後車尾位置，D車距離肇事
      車輛較遠，畫面中可見系爭機車煞車燈亮起。21時47分13
      秒，系爭機車煞車並將車頭往左偏後仍撞上肇事車輛左後
      車尾，撞擊後系爭機車之駕駛及乘客倒向內側車道，肇事
      車輛煞車，甲女本來往肇事車輛方向跨了一步又停下。21
      時47分14秒至26秒間，D車騎士避開肇事車輛後騎向外側
      車道，B車緩緩離去等情。可知，在21時47分10秒至13秒
      間，肇事車輛見B車要自路旁駛離，乃準備由第2車道變換
      至第3車道，而在第2車道上驟然減速至幾近於停止狀態，
      致後方系爭機車反應不及而碰撞肇事車輛後方。而按汽車
      行駛時，除遇突發狀況必須減速外，不得任意驟然減速、
      煞車或於車道中暫停。前車如須減速暫停，駕駛人應預先
      顯示燈光或手勢告知後車，後車駕駛人應隨時注意前車之
      行動，道路交通安全規則第94條第2項定有明文。被告準
      備自第2車道變換至第3車道，依當時之情形，並無必須減
      速之情形，乃被告為前往B車駛離後的路旁位置，而往右
      偏行後驟然煞停，導致原告見狀為閃避肇事車輛仍煞車不
      及致發生碰撞而人車倒地，被告上開駕駛行為自有過失。
      又本件經臺北市車輛行車事故鑑定會及鑑定覆議會鑑定結
      果，亦均認被告減速暫停不當為肇事主因，為相同之認定
      有鑑定意見書可佐（見臺灣士林地方檢察署110年度偵字
      第1097號卷<下稱偵查卷>第41至45頁、第101至105頁）。
      被告否認其有過失行為，自非可採。則原告主張被告應負
      損害賠償責任，自屬有據。
（二）原告所受之損害金額：
　　1.被告不爭執，應予准許部分：被告對看護費用、車資、藥
      品、基隆看診、工作損失部分均無意見，即附表編號1至6
      、編號8、9及編號11、12，合計344,144元，應予准許。
　　2.附表編號7枴杖：查，原告之傷勢經施予右側髖臼及骨頭
      開放式復位併內固定，需專人照護一個月，有三軍總醫院
      附設民眾診療服務處（下稱三軍總醫院）診斷證明書可佐
      （見本院卷第39頁），依其傷勢及術後情形，則原告有使
      用腋下拐必要，此部分支出500元（見本院卷第71頁），
      應予准許。
　　3.附表編號10人工髖關節更換部分：原告主張之後有更換人
      工髖關節之必要，而人工髖關節使用年限約15年至20年，
      以原告餘命計算，應更換4次，每次費用130,050元，共計
      520,200元等語。查，依前揭三軍總醫院診斷證明書所載
      「日後若發生股骨頭缺血性壞死或創傷後髖關節炎，則需
      接受人工髖關節置換手術」，可知更換人工髖關節係在發
      生股骨頭缺血性壞死或創傷後髖關節炎，始有必要，原告
      是否必然發上開情形，而有終生不斷置換人工髖關節之必
      要，即非無疑。是原告預先為此部分請求，尚難認有理由
      。　
　　4.附表編號13機車修復費用：按負損害賠償責任者，除法律
      另有規定或契約另有訂定外，應回復他方損害發生前之原
      狀。第一項情形，債權人得請求支付回復原狀所必要之費
      用，以代回復原狀。民法第213條第1項、第3項分別定有
      明文。其材料更換，既以新品替換舊品，計算材料零件之
      損害賠償數額時，應扣除折舊始屬合理。依行政院所頒固
      定資產耐用年數表及固定資產折舊率之規定，機車之耐用
      年數為3年，依平均法每年折舊333/1000，參酌營利事業
      所得稅查核準則第95條第6項規定，固定資產提列折舊採
      用平均法或定率遞減法者，以1年為計算單位，其使用未
      滿1年者，按實際使用月數相當於全年比例計算之，不滿1
      月者，以1月計。原告主張系爭機車修復費用33,900元，
      並提出冠頡車業行估價單為佐（見本院卷第77頁至79頁）
      。查，依警察提供事故現場照片（見偵查卷第67頁、第72
      頁），堪信系爭機車確有受損。而系爭機車為107年11月
      出廠（見偵查卷第59頁），距案發時間109年6月17日，約
      1年8月，是該車更換零件費用33,900元之折舊額為14,125
      元〔殘價＝取得成本÷（耐用年數＋1）即33,900÷（3＋1）＝8,
      475；折舊額＝（取得成本－殘價）×折舊率×年數，即(33,9
      00－8,475) ×1/3×（20/12）＝14,125〕，是扣除折舊後，原
      告就零件更換部分得請求之必要費用為19,775元(計算式:
      33,900－14,125＝19,775)，此即系爭機車回復原狀之必要
      費用。
　　5.附表編號14、15安全帽部分：原告主張其所有供個人使用
      及乘客使用之安全帽因本件事故受損，並提出價格表為佐
      （見本院卷第33頁）。然被告既已爭執，原告未提出證據
      佐證其所有安全帽確有受損之情形，故此部分不能准許。
　　6.附表編號16鑑定費用部分：原告主張其就本件事故向臺北
      市車輛行車事故鑑定委員會申請鑑定，而支出鑑定費用3,
      000元等語。惟原告此部分費用支出係其行使權利之訴訟
      成本，尚難認係被告過失行為所致原告身體受傷所增加生
      活上需要或系爭機車所有權之損害，是其此部分請求，尚
      難准許。
　  7.附表編號17慰撫金部分：按不法侵害他人之身體、健康、
      名譽、自由、信用、隱私、貞操，或不法侵害其他人格法
      益而情節重大者，被害人雖非財產上之損害，亦得請求賠
      償相當之金額。民法第195條第1項前段定有明文。原告既
      因被告過失行為而受有傷害，身體承受痛苦，休養期間應
      忍受生活不便，受有精神上損害，其依上開規定，請求被
      告賠償精神慰撫金，自屬有據。復按精神慰撫金核給之標
      準固與財產上損害不同，然非不可斟酌雙方身分資力與加
      害程度，及其他各種情形核定相當數額（最高法院51年台
      上字第223號判例要旨參照）。本院審酌原告於事故發生
      時為大學生，現在眼鏡行工作，每月收入約2萬餘元，被
      告為高職畢業，擔任計程車司機，每月收入盈餘約1萬餘
      元，及兩造109年度所得、財產等情，經兩造陳述及本院
      依職權查詢兩造之稅務電子閘門財產所得調件明細表在卷
      可稽（見本院卷第101頁、限制閱覽卷），及原告所受傷
      勢等情，認原告就其傷害得請求賠償精神上之損害10萬元
      ，尚屬適當，為有理由。
　  8.綜上，原告所受之損害金額為464,419元（不爭執之附表
      編號1至6、編號8、9及編號11、12，合計344,144元。兩
      造有爭執，本院認應准許之附表編號7枴杖500元、編號13
      機車修復費用19,775元、慰撫金10萬元）。
（三）再按損害之發生或擴大，被害人與有過失者，法院得減輕
      賠償金額或免除之。民法第217條第1項定有明文。另按汽
      車在同一車道行駛時，除擬超越前車外，後車與前車之間
      應保持隨時可以煞停之距離，不得任意以迫近或其他方式
      ，迫使前車讓道。道路交通安全規則第94條第1項定有明
      文。本件被告騎乘系爭機車在肇事車輛左後車尾位置，當
      肇事車輛煞車停止時，系爭機車跟著煞車並將車頭往左偏
      後仍撞上肇事車輛左後車尾，可認原告亦疏未注意後車與
      前車之間應保持隨時可以煞停之距離，其疏失亦為本件事
      故之發生原因。而臺北市車輛行車事故鑑定委員會鑑定意
      見及鑑定覆議會覆議意見亦均認為被告未保持行車安全距
      離為肇事次因（見偵查卷第43頁至45頁、第103頁至105頁
      ）。經審酌本件事故發生時雙方關係位置，雙方就行車規
      則之違反程度等，認被告就本件事故之發生應負擔70%過
      失責任。則原告僅得依被告之過失責任比例範圍為限，向
      被告請求賠償，是其得請求賠償之金額為325,093元（計
      算式：464,419×70%=325,093），逾此範圍之請求，則無
      理由。
（四）按強制汽車責任保險法第32條規定，保險人依本法規定所
      為之保險給付，視為被保險人損害賠償金額之一部分，被
      保險人受賠償請求時，得扣除之。是被保險人受賠償請求
      時，得依上開規定扣除請求人已領取之保險給付，乃係損
      害賠償金額算定後之最終金額扣除，故在被害人與有過失
      之情形應先適用民法第217條第1項規定算定賠償額後，始
      有依上開規定扣除保險給付之餘地（最高法院106年度台
      上字第825號判決意旨參照）。查，原告已申請強制險理
      賠70,760元，則上開被告應賠償之金額325,093元，應扣
      除理賠金，扣除後為254,333元。
（五）末按給付無確定期限者，債務人於債權人得請求給付時，
      經其催告而未為給付者，自受催告時起，負遲延責任，其
      經債權人起訴而送達訴狀，或依督促程式送達支付命令，
      或為其他相類之行為者，與催告有同一之效力。遲延之債
      務，以支付金錢為標的者，債權人得請求依法定利率計算
      之遲延利息。但約定利率較高者，仍從其約定利率。應付
      利息之債務，其利率未經約定，亦無法律可據者，週年利
      率為百分之五。民法第229條第2項、第233條第1項、第20
      3條亦分別著有明文。本件原告之請求為侵權行為損害賠
      償，屬給付無確定期限者，則原告請求經准許部分，併請
      求自起訴狀繕本送達翌日即110年4月23日（見附民卷第15
      頁）起至清償日止，按週年利率5%計算之利息部分，應予
      准許，逾此範圍，則無理由。
四、從而，原告依侵權行為法律關係，請求被告給付原告254,33
    3元，及自110年4月23日起至清償日止，按週年利率5%計算
    之利息部分，為有理由，應予准許，逾此範圍，為無理由，
    應予駁回。本件係適用簡易訴訟程序，所為被告敗訴之部分
    應依職權宣告假執行。原告之聲明，僅為促使本院依職權發
    動，自無庸為准駁之諭知。至原告敗訴部分，其假執行之聲
    請即失所附麗，應併予駁回。
五、本件事證已臻明確，兩造其餘攻擊防禦方法及證據，經審酌
    後，認對於判決結果均無影響，爰不一一論述，併此敘明。
六、末按法院認附帶民事訴訟確係繁雜，非經長久時日不能終結
    其審判者，得以合議裁定移送該法院之民事庭；其因不足法
    定人數不能合議者，由院長裁定之；前項移送案件，免納裁
    判費，刑事訴訟法第504條第1項、第2項定有明文。本件係
    經本院刑事庭以裁定移送前來，依上揭法律規定，原免納裁
    判費，惟其請求附表編號13至15財物損害部分，非屬得以刑
    事附帶民事訴訟求償之範圍，本院乃以裁定命原告繳納1,00
    0元第一審裁判費，且因原告該部分之請求，部分有理由，
    部分無理由，爰併依民事訴訟法第79條規定，認定原告嗣後
    補繳之第一審裁判費，其中430元應由被告負擔，餘由原告
    負擔。
中　　華　　民　　國　　111 　年　　8 　　月　　30　　日
                  內湖簡易庭  法　官　林銘宏     
本件為正本係照原本作成。　　　　　　　　　     
如不服本判決，應於送達後20日內，向本院提出上訴狀並表明上
訴理由，如於本判決宣示後送達前提起上訴者，應於判決送達後
20日內補提上訴理由書（須附繕本）。
中　　華　　民　　國　　111 　年　　8 　　月　　30　　日
                              書記官  許秋莉
附表：
編號 項目 　 金額(元) 小計(元) 備註 1 住院醫療 　 　 急診費用 1,258  228,952  　 　 本院卷P43 2  住院醫療 227,524   本院卷P41 3  出院返家車資 170   　 4 看護費用 看護費用 68,200  68,200  　 5 回診相關費用 　 　 7月2日/7月16日/9月10日/10月8日/12月23日/12月30日/10月15日基隆看診等回診掛號費及車資 4,414  5,392  本院卷P43-51 6  藥品 478  　 本院卷P71 7  拐杖 500  　 本院卷P71 8 復健費用 　 復健費用 3,600  4,700  　 本院卷P67-69 9  復健掛號費用 1,100   本院卷P53-P65 10 後續必要費用 之後人工髋關節更換 520,200  520,200　 　 11 工作薪資損失 　 住院12日 4,400  37,400  　 12  休養3個月 33,000  　 　 13 財物損失 　 　 系爭機車修復 33,900  45,700  本院卷P77-79 14  原告使用安全帽 2,100  　 本院卷P33 15  乘客使用安全帽 9,700  　 本院卷P33 16 車禍鑑定費用 　 3,000  3,000  　 17 慰撫金 　 50萬  50萬 　  編號1至編號16總金額913,544元，扣除強制險理賠金額70,760元後，為842,784元。